【裁判字號】    91,訴,3191
【裁判日期】    920311
【裁判案由】    強盜
【裁判全文】
臺灣高雄地方法院刑事判決                        九十一年度訴字第三一九一號
    公  訴  人  臺灣高雄地方法院檢察署檢察官
    被      告  甲○○○
    選任辯護人  陳俊卿律師
右列被告因強盜等案件，經檢察官提起公訴（九十一年度偵字第一九八０九號），本
院判決如左：
    主  文
甲○○○意圖為自己不法之所有，以恐嚇使人將本人之物交付，處有期徒刑柒月；又
意圖為自己不法之所有，攜帶兇器，以脅迫至使不能抗拒，而取他人之物，處有期徒
刑柒年壹月，扣案之藍波刀壹把（含皮套壹個）、口罩一個，均沒收；應執行有期徒
刑柒年陸月，扣案之藍波刀壹把（含皮套壹個）、口罩一個，均沒收。
    事  實
一、甲○○○於民國九十一年九月七日凌晨一時許，騎乘其父親張簡萬昌所有車牌號
    碼ＧＬ三─四七六號、未懸掛車牌之重型機車，行經高雄縣林園鄉○○村○○路
    三二七巷口時，見乙○○（現改名為陳旻慧）獨自一人騎乘機車亦行經該處，竟
    基於意圖為自己不法之所有，以恐嚇使他人交付財物之犯意，尾隨乙○○之機車
    ，喝令「停車，把錢交出來」等語，並自後方出手強拉乙○○左肩所背皮包之背
    帶，致背帶斷裂，乙○○在驚慌中連同機車倒地，因見夜深人靜，路上無人，恐
    遭甲○○○傷害，遂將皮包交付甲○○○，供其搜括財物，惟因現金置於皮包暗
    袋內，甲○○○一時無法尋獲，乙○○乃自行皮包內取出現金新臺幣（下同）一
    千元及價值一千元之麥當勞點卷一張交予甲○○○後，甲○○○始離開現場。
二、甲○○○另基於意圖為自己不法之所有而強盜他人財物之犯意，於同日清晨五時
    三十分許，攜帶其所有客觀上足以對人之生命、身體、安全構成威脅，具有危險
    性之藍波刀一把及非其所有不具殺傷力之玩具手槍一枝，騎乘上開機車至高雄縣
    林園鄉○○村○○路○段五七號旁之「阿娟檳榔攤」前，見龔敏蓉獨自一人在內
    上班，即將機車停放該處，口戴口罩，腰間配帶藍波刀一把，手持玩具手槍一枝
    ，衝入檳榔攤內，以玩具手槍指向龔敏蓉喝令「不要動、搶劫」等語之脅迫方式
    ，至使龔敏蓉誤認該玩具手槍為具有殺傷力之真槍而不能抗拒後，將桌上硬幣共
    五百五十元放入褲子口袋內，得手後欲離去之際，為檳榔攤負責人丙○○在馬路
    對面發現，先駕車撞倒甲○○○之機車，再下車持球棒擊落甲○○○手中之玩具
    手槍，甲○○○隨即往檳榔攤後方沿海路四段五三巷方向逃逸，遭附近民眾圍捕
    ，甲○○○並揮舞藍波刀嚇唬追趕之民眾，嗣警方據報趕到現場，當場逮捕甲○
    ○○，在其身上扣得現金共五百五十元、藍波刀一把（含皮套一個）、口罩一個
    ，並在檳榔攤底部扣得玩具手槍一枝。
三、案經高雄縣警察局林園分局報告臺灣高雄地方法院檢察署檢察官偵查起訴。
    理  由
一、右揭事實一部分：訊據被告甲○○○固坦承於右揭時、地騎機車尾隨被害人乙○
    ○之機車，喝令乙○○交出錢財，並拉扯乙○○之皮包，乙○○即自動交付現金
    及點券之事實，惟矢口否認有何恐嚇取財之犯行，辯護意旨並稱：被告並未攜帶
    任何兇器，亦無強暴、脅迫之行為，更無以將來之惡害通知被害人，使其發生恐
    懼、畏怖，被害人自己取出錢財交付被告，係因被害人主觀害怕云云。經查，被
    告於右揭時、地騎機車尾隨乙○○之機車，喝令乙○○交出錢財，並拉扯乙○○
    之皮包，乙○○心生畏懼，遂將皮包交付被告供其搜括財物，並要求被告留下證
    件，嗣因被告未尋獲現金，乙○○乃自行自皮包暗袋內取出現金一千元及價值一
    千元之麥當勞點卷一張交付被告等情，業據被告於警、偵訊及本院審理中坦承不
    諱，核與被害人乙○○於警、偵訊及本院審理中指述之情節相符，足認被告此部
    分之自白與事實相符，應可採為論罪之依據。按恐嚇行為不以將來之惡害通知為
    限，即以強暴脅迫為手段，而被害人未達於不能抗拒程度者，亦屬之（最高法院
    八十年度第四次刑事庭會議決議參照。）次按刑法上恐嚇取財罪之「恐嚇」，固
    係指以危害通知他人，使該人主觀上生畏怖心之行為，然此危害之通知，並非僅
    限於將來，其於現時以危害相加者，亦應包括在內。因是，恐嚇之手段，並無限
    制，其以言語﹑文字為之者無論矣，即使出之以強暴﹑脅迫，倘被害人尚有相當
    之意思自由，而在社會一般通念上，猶未達於不能抗拒之程度者，仍屬本罪所謂
    「恐嚇」之範疇。至於危害通知之方法，亦無限制，無論明示之言語﹑文字﹑動
    作或暗示之危害行為，苟已足使對方理解其意義之所在，並足以影響其意思之決
    定與行動自由者均屬之。故其與強盜之區別，端在所為之強暴﹑脅迫，其於社會
    一般通念上，是否足以抑制被害人之意思自由，至於不能抗拒，以為財物之交付
    為斷，倘其尚未達到此一程度，雖係意圖為自己不法之所有而出之以強暴﹑脅迫
    ，亦僅應成立恐嚇取財罪，至若所為危害之通知，並未使人發生畏怖心，雖其仍
    為財物之交付，亦因非由於畏怖心所致，要不得以恐嚇既遂罪論科（最高法院八
    十一年度臺上字第八六七號判決參照。）本件被告乃一青年男子，其於夜深人靜
    之凌晨一時許，在空無一人之巷道內，喝令獨自一人騎乘機車晚歸之被害婦女乙
    ○○停車、交付財物，並出手拉扯乙○○肩上之皮包，致乙○○人車倒地，而主
    動交付財物，衡諸常情，被告雖未攜帶兇器或進一步對乙○○施暴，亦未以將來
    之惡害恐嚇乙○○，而未使乙○○達於不能抗拒之程度，惟被告喝令乙○○停車
    、交付財物，並出手拉扯乙○○皮包，使乙○○人車倒地之舉動，依當時之主、
    客觀情勢判斷，此一脅迫方式，實已足使乙○○認知若不配合交付財物，將產生
    現時之危害，而屬恐嚇之範疇，且乙○○確係因被告之上開舉動，而心生畏怖，
    始交付財物。是辯護意旨上開所辯，自不足採。綜上所述，被告前揭恐嚇取財犯
    行，應堪認定。
二、右揭事實二部分之犯罪事實，業據被告於警、偵訊及本院審理中坦承不諱，核與
    被害人龔敏蓉、丙○○於警訊中指述之情節相符，並有現金五百五十元、藍波刀
    一把（含皮套一個）、口罩一個、不具殺傷力之玩具手槍一枝扣案可資佐證，及
    領據一紙、現場圖三紙、相片六幀附卷可稽，足認被告此部分白白亦與事實相符
    ，應可採為論罪之依據。則被告攜帶兇器強盜之犯行，亦堪以認定。
三、核被告甲○○○意圖為自己不法之所有，以脅迫之方式，致被害人乙○○心生畏
    懼而交付財物之所為，係犯刑法第三百四十六條第一項之恐嚇取財罪。公訴意旨
    雖認被告此部分所為，係犯刑法第三百二十八條第一項之強盜罪，然恐嚇取財與
    強盜之區別，端在所為之強暴﹑脅迫，其於社會一般通念上，是否足以抑制被害
    人之意思自由，至於不能抗拒，以為財物之交付為斷，倘其尚未達到此一程度，
    雖係意圖為自己不法之所有而出之以強暴﹑脅迫，亦僅應成立恐嚇取財罪，已如
    前述，本件被告前揭強取財物之方式，在社會一般通念上，應認尚不足以壓抑被
    害人之意思自由，而未使被害人達於不能抗拒之程度，則被害人交付財物與否，
    既有自由斟酌之餘地，自與強盜罪之構成要件有別，公訴意旨漏未斟酌此點，容
    有誤會，惟其基本事實同一，本院自應予審理，並變更其起訴法條。又被告強盜
    「阿娟檳榔攤」財物時所攜帶之藍波刀一把，刀刃長十八點五公分，刀柄長十四
    公分，刀刃未開鋒，非屬公告查禁之刀械，有高雄縣警察局九十一年九月十九日
    高警保民字第０九一００七０七二九號函一份暨照片一張在卷足憑，在客觀上足
    以對人之生命、身體、安全構成威脅，為具有危險性之兇器。至扣案之玩具手槍
    ，經送請內政部警政署刑事警察局鑑定結果，認係仿ＢＥＲＥＴＴＡ廠九二Ｆ型
    半自動手槍外型製造之玩具手槍，以填充氣體為發射動力，經實際試射，其發射
    動能甚微，認不具殺傷力，有該局九十一年十二月三十一日刑鑑字第０九一０三
    二二三五八號函一份暨照片三張附卷可參，故上開玩具手槍自非兇器甚明。則被
    告意圖為自己不法之所有，攜帶上開藍波刀，以玩具手槍指向被害人龔敏蓉之脅
    迫方式，至龔敏蓉不能抗拒而強取財物，所為之強盜行為有刑法第三百二十一條
    第一項第三款之「攜帶兇器而犯之」情形，故核其此部分所為，係犯刑法第三百
    三十條第一項之加重強盜罪。又被告所犯上開二罪，犯意各別，行為互殊，應分
    論併罰。爰審酌被告年輕力壯，不思憑己勞力賺取錢財，竟先後以恐嚇之方式使
    他人交付財物及持刀強盜他人財物，嚴重危害社會治安，並造成被害人心理及財
    產上之損害，本不宜寬貸，惟念並無前科，有臺灣高等法院被告全國前案紀錄表
    一份在卷可按，且行為時甫滿十八歲，涉世未深、思慮不周，犯後並坦承大部分
    犯行，頗具悔意，恐嚇及強盜所得財物非多，亦未對被害人造成身體傷害等一切
    情狀，分別量處如主文所示之刑，並定其應執行之刑。扣案之藍波刀一把（含皮
    套一個）及口罩一個，均係被告所有，供本件強盜犯行所用之物，業據被告供承
    及被害人龔敏蓉指述在卷，爰依刑法第三十八條第一項第二款規定，予以宣告沒
    收。至被告持以強盜之不具殺傷力之玩具手槍一枝，被告供稱係其姪女所有，本
    院亦查無證據足認係被告所有，且非違禁物，故不予宣告沒收。
據上論斷，應依刑事訴訟法第二百九十九條第一項前段、第三百條，刑法第三百三十
條第一項、第三百四十六條第一項、第五十一條第五款、第三十八條第一項第二款，
罰金罰鍰提高標準條例第一條前段，判決如主文。
本案經檢察官劉河山到庭執行職務。
中      華      民      國    九十二    年      三      月     十一     日
                                  臺灣高雄地方法院刑事庭
    審判長法  官 黃三友
                                            法  官 黃宗揚
                                            法  官 王雅苑
右正本證明與原本無異。
如不服本判決，應於判決送達後十日內，向本院提出上訴狀。
                                            書記官 黃琬婷
中      華      民      國    九十二    年      三      月     十一     日
附錄法條：
中華民國刑法第三百三十條
犯強盜罪而有第三百二十一條第一項各款情形之一者，處七年以上有期徒
刑。
前項之未遂犯罰之。
中華民國刑法第三百四十六條
 (單純恐嚇罪)
意圖為自己或第三人不法之所有，以恐嚇使人將本人或第三人之物交付者
，處六月以上五年以下有期徒刑，得併科一千元以下罰金。
以前項方法得財產上不法之利益，或使第三人得之者，亦同。
前二項之未遂犯罰之。


司法院資訊處製作；財團法人民間司法改革基金會備份。
